【裁判字號】    98,審訴,303
【裁判日期】    980925
【裁判案由】    毒品危害防制條例
【裁判全文】
臺灣士林地方法院刑事判決             98年度審訴字第303號
公  訴  人  臺灣士林地方法院檢察署檢察官
被      告  甲○○
上列被告因違反毒品危害防制條例案件，經檢察官提起公訴（98
年度毒偵字第226 號），被告於本院準備程序中就被訴事實為有
罪陳述，經本院合議庭裁定由受命法官獨任行簡式程序審理，並
判決如下：
    主  文
甲○○施用第一級毒品，累犯，處有期徒刑拾壹月，扣案之海洛
因（驗餘總淨重零點肆零柒捌公克）沒收銷燬，扣案之盛裝前開
海洛因所用之包裝袋貳只及注射針筒拾壹支，均沒收；又施用第
二級毒品，累犯，處有期徒刑捌月，扣案之甲基安非他命（驗餘
淨重零點壹柒捌公克）沒收銷燬，扣案盛裝前開甲基安非他命
所用之包裝袋壹只、吸食器貳組及分裝杓壹支，均沒收。應執行
有期徒刑壹年伍月，扣案之海洛因（驗餘總淨重零點肆零柒捌公
克）及甲基安非他命（驗餘淨重零點壹柒捌公克）均沒收銷燬
，扣案之盛裝前開海洛因及甲基安非他命所用之包裝袋合計只
、注射針筒拾壹支、吸食器貳組及分裝杓壹支，均沒收。
    事  實
一、甲○○於民國88年間，因施用第二級毒品案件，經臺灣臺北
    地方法院以88年度毒聲字第2761號裁定送觀察、勒戒後，認
    有繼續施用毒品之傾向，除經該院以89年度毒聲字第1181號
    裁定施以強制戒治外，並由臺灣臺北地方法院檢察署檢察官
    以89年度毒偵緝字第138 號聲請簡易判決處刑，其中強制戒
    治部分，因執行成效良好，經臺灣臺北地方法院以89年度毒
    聲字第3011號裁定停止戒治，而於90年2 月13日釋放出所（
    接續執行另案轉讓毒品罪，經法院判處有期徒刑7 月確定）
    ，所餘戒治期間並付保護管束，嗣於90年5 月5 日保護管束
    期滿未經撤銷停止戒治，視為執行完畢；至刑事訴追部分，
    經臺灣臺北地方法院以89年度北簡字第1287號判決判處有期
    徒刑4 月，並經同院以90年度簡上字第242 號判決駁回上訴
    確定，於91年1 月9 日易科罰金執行完畢。詎甲○○仍未戒
    除毒癮，於前開強制戒治執行完畢後5 年內，復因2 次施用
    第二級毒品案件，經本院分別以92年度易字第509 號判決判
    處有期徒刑6 月，及以94年度訴字第33號判決判處有期徒刑
    1 年2 月確定，並分別於94年2 月26日及95年10月10日執行
    完畢（以上構成累犯）；嗣又因施用毒品案件，經本院以97
    年度訴字第380 號判決判處有期徒刑9 月，嗣經臺灣高等法
    院及最高法院分別以97年度上訴字第4975號、98年度台上字
    第325 號判決駁回上訴確定（現執行中，不構成累犯）。詎
    甲○○仍不知悛悔，復基於施用第一級毒品海洛因及第二級
    毒品甲基安非他命之犯意，於98年1 月20日下午4 時許，在
    臺北市○○區○○路7 段某加油站廁所內，先以針筒注射方
    式施用第一級毒品海洛因1 次，再以將甲基安非他命置於玻
    璃球吸食器內燒烤產生煙霧後吸取煙霧之方式，施用第二級
    毒品甲基安非他命1 次。嗣於98年1 月20日下午8 時35分，
    為警持搜索票在甲○○位於臺北市○○區○○路83號4 樓之
    住處查獲，並在上址房間內及其使用之機車置物箱內，扣得
    其所有之第一級毒品海洛因2 包（總淨重0.497 公克）、注
    射針筒11支、第二級毒品甲基安非他命1 包（淨重0.174 公
    克）、安非他命吸食器2 組及分裝杓1 支等物。經警徵得甲
    ○○之同意後，採其尿液送驗，因鑑驗結果呈嗎啡及甲基安
    非他命陽性反應，始查悉上情。
二、案經臺北市政府警察局北投分局報告臺灣士林地方法院檢察
    署檢察官偵查起訴，並經本院改依簡式程序審理。
    理  由
一、上揭犯罪事實，業據被告甲○○於偵查中、本院準備程序及
    審理時迭承不諱（參見臺灣士林地方法院檢察署98年度毒偵
    字第226 號卷第51頁，本院卷第69頁及第71頁至第72頁），
    又被告為警查獲後在警局所排尿液，經送臺灣尖端先進生技
    醫藥股份有限公司以酵素免疫分析法初驗後，再以氣相層析
    質譜儀法複驗，證實該尿液呈嗎啡（即施用海洛因之代謝物
    ）及甲基安非他命陽性反應，有該公司於98年2 月4 日出具
    之濫用藥物檢驗報告1 紙附卷可稽（附於同上偵卷第58頁）
    ；又被告為警查獲時，經警在其住處及其所使用之機車置物
    箱內扣得之米白色粉末及白色粉末各1 包（總淨重0.497 公
    克）、米白色透明結晶及結晶塊1 包（淨重0.174 公克），
    經送鑑驗後，證實前者均為第一級毒品海洛因，後者為第二
    級毒品甲基安非他命，亦有前開扣案之毒品、交通部民用航
    空局航空醫務中心於98年2 月16日出具之航藥鑑字第098064
    1 號及第0000000 號毒品鑑定書2 紙（附於同上偵卷第71頁
    、第73頁）等件在卷可考，此外，並有被告所有之注射針筒
    11支、吸食器2 組及分裝杓1 支扣案足憑。綜上，足認被告
    自白與事實相符，可以採信，被告犯行堪予認定。
二、按毒品危害防制條例於92年7 月9 日修正公布，自93年1 月
    9 日施行，其中第20條、第23條將施用毒品之刑事處遇程序
    區分為「初犯」、「5 年內再犯」、「5 年後再犯」。依其
    立法理由之說明：「初犯」，經觀察、勒戒或強制戒治，應
    為不起訴處分或不付審理之裁定；經觀察、勒戒或強制戒治
    執行完畢釋放後，「5 年內再犯」者，因其再犯率甚高，原
    實施之觀察、勒戒及強制戒治既已無法收其實效，爰依法追
    訴或裁定交付審理。至於經觀察、勒戒或強制戒治執行完畢
    釋放，「5 年後再犯」者，前所實施之觀察、勒戒或強制戒
    治已足以遮斷其施用毒品之毒癮，為期自新及協助其斷除毒
    癮，仍用「初犯」規定，先經觀察、勒戒或強制戒治之程序
    。從而，依修正後之規定，祇於「初犯」及「5 年後再犯」
    2 種情形，有其追訴條件之限制，即須於初犯經觀察、勒戒
    或強制戒治釋放後，5 年內均無施用毒品之行為，始能認其
    前所實施之觀察、勒戒或強制戒治已足遮斷毒癮，而得於5
    年後再犯時，再予適用初犯之規定，重行觀察、勒戒等程序
    。倘5 年內已經再犯，被依法追訴處罰，縱其第3 次（或第
    3 次以上）施用毒品之時間在初犯釋放5 年以後，即與「5
    年後再犯」之情形有別，且因已於「5 年內再犯」，顯見其
    再犯率甚高，原實施觀察、勒戒或強制戒治，已無法收其實
    效，自無再經觀察、勒戒及強制戒治之必要，應由檢察官逕
    行起訴，始符新法修正之本旨（最高法院95年第7 次刑事庭
    會議決議參照）。查本件被告前因施用毒品案件，經法院裁
    定送觀察、勒戒後，認有繼續施用毒品之傾向，再經法院裁
    定送強制戒治，於民國90年2 月13日停止戒治交付保護管束
    ，並於90年5 月5 日保護管束期滿，未經撤銷停止戒治，視
    為執行完畢，又於5 年內因施用毒品犯行，經本院分別以92
    年度易字第509 號判決判處有期徒刑6 月及94年度訴字第33
    號判決判處有期徒刑1 年2 月確定等情，有臺灣高等法院被
    告前案紀錄表在卷可稽，是本案被告所為施用毒品之犯行，
    距離前開強制戒治執行完畢釋放雖已逾5 年，惟被告在上開
    觀察、勒戒及強制戒治執行完畢後5 年內，既已再犯施用毒
    品罪，並經追訴、處罰，揆諸前揭說明，其本次犯行即與毒
    品危害防制條例第20條第3 項所稱之「5 年後再犯」有別，
    是公訴人依法追訴，於法並無不合，本院自應依法論科。
三、查海洛因、甲基安非他命分別為毒品危害防制條例第2 條第
    2 項第1 款、第2 款所稱之第一級毒品及第二級毒品。核被
    告甲○○所為，係分別犯毒品危害防制條例第10條第1 項之
    施用第一級毒品罪、同條例第10條第2 項之施用第二級毒品
    罪，其持有第一級毒品海洛因、第二級毒品甲基安非他命進
    而施用，持有毒品之行為為施用毒品之當然手段，均不另論
    以持有毒品罪（最高法院74年度台上字第3404號判例意旨參
    照）。又被告所犯上開2 罪，犯意各別，行為互殊，應予分
    論併罰。被告有如事實欄所載前案科刑及執行之情形，有臺
    灣高等法院被告前案紀錄表在卷可考，其於有期徒刑執行完
    畢後5 年內，故意再犯本案有期徒刑以上之各罪，均為累犯
    ，應依刑法第47條第1 項之規定加重其刑。爰審酌被告曾因
    施用毒品犯行而送觀察、勒戒、強制戒治及判處罪刑，仍不
    知悛悔，復再施用第一級毒品及第二級毒品，顯見其無戒絕
    之決心，惟念其施用毒品乃戕害自己身心健康，尚未危及他
    人，且犯後坦承犯行，態度尚稱良好等一切情狀，分別量處
    如主文所示之刑，並依法定其應執行刑，以示懲儆。
四、扣案之海洛因（驗餘總淨重0.4078公克）及甲基安非他命（
    驗餘淨重0.1738公克），分別係查獲之第一級、第二級毒品
    ，不問是否屬於犯人所有，均應依毒品危害防制條例第18條
    第1 項前段之規定，諭知沒收銷燬。而扣案盛裝前開海洛因
    及甲基安非他命所用之包裝袋共3 只，有防止毒品裸露、散
    逸及便利毒品攜帶之功能，堪認係供本案犯行所用之物，復
    據被告供明為其所有之物，應依刑法第38條第1 項第2 款之
    規定宣告沒收。至扣案之海洛因注射針筒11支及甲基安非他
    命吸食器2 組，均係被告所有供本案施用海洛因及甲基安非
    他命所用之物，扣案之分裝杓1 支，則係被告所有用以勻取
    甲基安非他命以供施用之物，復據被告供明在卷，均應依刑
    法第38條第1 項第2 款之規定宣告沒收。至鑑驗時採樣之海
    洛因共0.0892公克及甲基安非他命0.0002公克，均已因鑑驗
    用罄而滅失，自無從諭知沒收銷燬，併此指明。
據上論斷，應依刑事訴訟法第273 條之1 第1 項、第299 條第1
項前段，毒品危害防制條例第10條第1 項、第2 項、第18條第1
項前段，刑法第11條、第47條第1 項、第51條第5 款、第10款、
第38條第1 項第2 款，判決如主文。
本案經檢察官鄭富城到庭執行職務。
中    華    民    國    98    年     9    月    25    日
                  刑事第一庭法  官  吳祚丞
以上正本證明與原本無異。
如不服本判決應於收受判決後10日內向本院提出上訴書狀，並應
敘述具體理由；其未敘述上訴理由者，應於上訴期間屆滿後20日
內向本院補提理由書（均須按他造當事人之人數附繕本）「切勿
逕送上級法院」。
                            書記官  丁梅芬
中    華    民    國    98    年     9    月    25    日
附錄論罪科刑法條：
毒品危害防制條例第10條第1項、第2 項
施用第一級毒品者，處 6 月以上 5 年以下有期徒刑。
施用第二級毒品者，處 3 年以下有期徒刑。


司法院資訊處製作；財團法人民間司法改革基金會備份。
